【裁判字號】    99,抗,108
【裁判日期】    991230
【裁判案由】    拍賣抵押物
【裁判全文】
臺灣臺南地方法院民事裁定               99年度抗字第108號
抗  告  人  顏耀民
相  對  人  大眾商業銀行股份有限公司
法定代理人  陳建平
非訟代理人  黃文亮
上列當事人間聲請拍賣抵押物事件，抗告人對於本院中華民國99
年11月19日99年度司拍字第566 號民事裁定提起抗告，本院裁定
如下：
    主  文
抗告駁回。
抗告程序費用新台幣1,000元由抗告人負擔。
    理  由
一、本件抗告意旨略以：
  (一)相對人聲請償還之金額(1)587,205元、(2)553,996元及利息、
    違約金，抗告人與第三人顏淑芬不服，因第三人顏淑芬向相
    對人所借之款項至目前均持續履約如期還款，故非上述(1)之
    金額。
  (二)另第三人吳順枝向相對人借款之情事，吳順枝有提供土地抵
    押，經相對人鑑價超值後放款，故由顏淑芬與王金益作為連
    帶保證人，然主借款人吳順枝於89年3 月25日後無力履約償
    還之當時，相對人並無書面告知連帶保證人，且隨後賤價拍
    賣主借款人吳順枝所提供之土地，致使連帶保證人無能以主
    借款人所欠之金額承購該筆土地，而清償與相對人之債務問
    題，是否損及連帶保證人之權益。且主借款人吳順枝於89年
    3 月25日後無力履約償還之當時，連帶保證人顏淑芬與王金
    益均有能力負責，因當時王金益經營鐵工廠經濟上可，何以
    相對人不予處理，而故意拖延至今連帶保證人王金亦已無力
    負擔，而相對人主動撤除連帶保證人王金益之連帶責任，進
    而加注所有應負之責任於第三人顏淑芬背負。又相對人聲請
    主借款人吳順枝積欠之金額亦不符上述(2)之款項，因相對人
    於90年間拍賣主借款人吳順枝之土地所得30幾萬元，且相對
    人於98年已向連帶保證人王金益索款取得10萬元。
  (三)以上所述懇請庭上斟酌，關於第三人吳順枝向相對人借款之
    情事，所積欠金額是否以89年3 月25日止所欠之金額計算，
    而不應加計利息。相對人此次聲請強制拍賣抗告人房屋實不
    盡情理，因為相對人全無任何告知，致抗告人或連帶保證人
    顏淑芬皆無協商之機會，相對人並非卸責，亦不想讓房屋拍
    賣，只求公平之定奪，該負責任，抗告人願意負責。為此，
    爰提起抗告求為廢棄原裁定云云。
二、按抵押權人，於債權已屆清償期，而未受清償者，得聲請法
    院，拍賣抵押物，就其賣得價金而受清償。民法第873條定
    有明文。是抵押權人依此項規定聲請拍賣抵押物係屬非訟事
    件，法院所為准駁之裁定，無確定實體法上法律關係存否之
    性質，於債權及抵押權之存否無既判力，故袛須其抵押權已
    經依法登記，且債權已屆清償期而未受清償，法院即應為准
    許拍賣抵押物之裁定，至對於此項法律關係有爭執之人，為
    求保護其權利，不妨提起訴訟，以求解決，不得僅依抗告程
    序聲明其爭執，並據為廢棄拍賣抵押物裁定之理由（最高法
    院51年10月8日民刑庭總會決議(三)、最高法院58年臺抗字第
    524號判例意旨、94年度臺抗字第270號裁定參照）。
三、經查：本件相對人主張第三人顏晏以其所有坐落原台南縣永
    康市○○段930地號暨其上台南縣永康市○○段455建號、門
    牌號碼台南縣永康市○○街244巷60號、權利範圍全部之土
    地及建物（下稱系爭不動產），為擔保其與第三人顏淑芬對
    相對人所欠借款之清償，設定新台幣（下同）2,400,000元
    之本金最高限額抵押權，存續期間自民國（下同）85年12月
    4日起至135年12月4日止，債務清償期依照各個債務契約所
    定清償日期，並經登記在案。嗣(1)第三人吳順枝於86年1月
    27日邀同第三人王金益、顏淑芬為連帶保證人向相對人借用
    850,000元，借款期限至91年1月27日止，(2)第三人顏淑芬於
    87年12月18日邀同第三人顏晏、顏黃清燕、龍滄湖為連帶保
    證人向聲請人借用1,938,000元，借款期限至102年12月18日
    止，上開借款(1)約定按期平均攤還本息，借款(2)約定利息自
    借款日起，按借款餘額每1個月計繳壹次，第壹次繳息日為
    88年1月18日，本金到期壹次清償。如未按期攤還本息時，
    借款人即喪失期限之利益，應立即全部償還。詎第三人吳順
    枝、顏淑芬分別自89年3月25日、99年9月18日起即未依約繳
    納本息，尚欠本金(1)587,205元、(2)553,996元及利息、違約
    金，依約定本件借款應視為全部到期。又第三人顏晏已於95
    年3月3日將系爭不動產所有權移轉並登記予抗告人顏耀民。
    相對人並提出抵押權設定契約書影本、其他特約事項影本、
    他項權利證明書影本各1件、借據影本2件、土地及建物登記
    謄本各1件、本院87年南院鵬執簡字第13721號民事執行處通
    知及民事執行處強制執行金額計算書分配表各1件、交易明
    細表等為證。本院於99年10月11日通知抗告人及第三人顏淑
    芬、顏晏於收文後10日內就相對人之拍賣抵押物聲請狀陳述
    意見，該通知並於同月12日送達抗告人及第三人，雖抗告人
    及第三人顏淑芬分別於99年10月21日提出民事異議狀，抗告
    人表示其於95年購買系爭不動產時，僅知系爭不動產擔保第
    三人顏淑芬之借貸，但不知悉該擔保涉及第三人顏淑芬之保
    證債務，且顏淑芬之保證債務部份，主債務人吳順枝自89年
    即未履約償還，而相對人從未書面告知連帶保證人顏淑芬云
    云。惟依相對人提出之上開證據為形式上之審查，相對人主
    張系爭抵押權所擔保之債權已屆清償期而未受清償乙情，均
    足認定，依前揭規定，抵押權人聲請法院拍賣抵押物既屬非
    訟事件，此項聲請之裁定，僅依非訟事件程序，審查抵押權
    及其債權形式上要件是否具備即為已足，該裁定並無確定實
    體上法律關係存否之效力，如抗告人就債務之存否以及抵押
    權之設定有所爭議，應由抗告人另案提起確認之訴以資解決
    。抗告人雖以前開抗告意旨爭執，惟前開抗告意旨均係爭執
    實體上法律關係之存否及債務餘額，揆諸前揭說明，自應由
    對於此項法律關係有爭執之抗告人另行起訴，以謀解決，不
    得僅依抗告程序聲明其爭執，並據為廢棄准許拍賣抵押物裁
    定之理。是以抗告人提起本件抗告，請求廢棄原裁定，為無
    理由，應予駁回。
四、據上論結，本件抗告為無理由，依非訟事件法第21條第2項
    、第24條第1項、第46條、民事訴訟法第495條之1第1項、第
    449條第1項、第78條，裁定如主文。
中    華    民    國    99    年    12    月    30    日
                   民事第二庭  法  官  王國忠
以上正本係照原本作成。
本裁定除以適用法規顯有錯誤為理由，不得再抗告。如提起再抗
告，應於收受後10日內委任律師為訴訟代理人向本院提出再抗告
狀，並繳納再抗告費新台幣1,000元。
中    華    民    國    99    年    12    月    31    日
                               書記官  黃敏純

司法院資訊處製作；財團法人民間司法改革基金會備份。
